# 达不到业绩条件，被收购方原股东无偿赠送被收购方股权怎么处理？

提问人：gou666 时间：2017-11-22 22:37:10
A收购B的60%股权，如果B达不到约定的业绩条件，B的原股东将剩余的40%股权中的一部分，按照约定的比例，无偿赠送给A。 这部分属于或有对价的资产还是权益工具？ 急需答案，望赐教！

回答人：chenyiwei
对于此类以上市公司收回股份的方式予以业绩补偿的，其一般会计处理原则为： 虽然有部分业绩补偿将以回购股份的方式体现，但该部分业绩补偿的基础仍然是根据实际盈利和承诺盈利之间的差额，根据股权收购协议（或盈利补偿协议）中约定的计算公式计算的应补偿金额。以股份补偿的做法，相当于业绩补偿义务人先将补偿款以现金的形式支付给上市公司，上市公司再以该现金金额根据约定的回购价格（一般等于原发行价）算出应回购的股份数，向业绩补偿义务人回购相应数量的本公司股份。因此，从经济实质上看，该交易可以分解为“补偿义务人向上市公司支付现金补偿”和“上市公司向补偿义务人回购股份”这两项独立的交易。对于前一项“补偿义务人向上市公司支付现金补偿”的交易，其会计处理仍遵循前次回复中所指出的或有对价核算的一般原则，即上市公司应确认其公允价值变动并计入损益；相应地，对于后一项股份回购交易，相当于股份回购价款等于业绩补偿款，而不仅仅是上市公司支付给业绩补偿义务人的 1 元名义价款。只是在款项结算时，将上市公司应收的业绩补偿款和应付的股份回购款对冲后按净额结算，即只支付 1元。 即，上市公司对于以股份回购形式体现的业绩补偿，其会计处理原则为： 1 、确定业绩补偿款的金额，确认一项或有对价资产，其公允价值变动计入损益。（该部分会计处理与现金形式的业绩补偿款的会计处理相同） 2 、对于以回购股份形式体现的业绩补偿，账务处理为： 借：股本（按回购的股本数） 资本公积——股本溢价（差额，整笔分录的平衡数） 贷：或有对价资产（以股份回购形式结算的业绩补偿款金额） 银行存款（名义回购价格，一般为 1 元或 0 元） 3 、期末对商誉及其所属资产组的减值测试与现金形式的或有对价下相同。
因此，本案例中业绩补偿义务人（被收购方的原股东）以回购股份方式对上市公司进行业绩补偿，其补偿金额在上市公司报表中确认为损益，不会直接调整上市公司个别报表层面对被收购方的长期股权投资成本或者合并报表层面所确认的商誉。但在将业绩补偿款计入当期损益的基础上，需要对个别报表层面的长期股权投资和合并报表层面的商誉进行减值测试，且减值测试中应从严把握，一般情况下确认的资产减值损失的金额不会小于就业绩补偿款所确认的营业外收入金额。

提问人：polariswong 时间：2017-11-23 07:23:06
陈老师能否举一个“或有对价为权益性质的，不进行会计处理”的案例。 购买方无论是获得或支付或有对价，一般都是根据股权收购协议（或盈利补偿协议）中约定的计算公式计算的应补偿金额，怎么会有权益性质的或有对价呢？

回答人：chenyiwei
在实务中暂未见到过“或有对价为权益性质”的实际案例。目前的做法，不论是补偿现金还是以名义价格回购股票，都是负债而不是权益工具。